臺灣臺南地方法院交通事件裁定　　　　 100年度交聲字第20號
移送機關　　交通部公路總局嘉義區監理所麻豆監理站
異議人即
受處分人　　陳慧陵即久順實業行
上列異議人即受處分人因違反道路交通管理處罰條例案件，對於
交通部公路總局嘉義區監理所麻豆監理站民國99年12月21日所為
之裁決處分（處分案號：麻監裁罰字第裁75-M00000000號）聲明
異議，本院裁定如下：
    主    文
原處分撤銷，發回交通部公路總局嘉義區監理所麻豆監理站。
    理    由
一、原處分意旨略以：異議人即受處分人陳慧陵即久順實業行（
    下稱異議人）所有之車牌號碼9V-421號自用一般大貨車，經
    人駕駛行經臺南縣新市鄉○○路與光華街交岔路口時，因載
    運堆土機，經會同司機過磅，總重34.33T，核重20T，超載
    14.33T，經臺南縣警察局善化分局（下稱舉發機關）警員製
    單舉發，嗣經移送機關即交通部公路總局嘉義區監理所麻豆
    監理站（下稱原處分機關）以其有汽車裝載貨物超過核定之
    重量之違規事證明確，依道路交通管理處罰條例第29條之3
    之規定（按：裁決書「舉發違反法條欄」為上開記載，惟裁
    決書「簡要理由欄」第一點則記載：「受處分人於上開時間
    、地點被舉發違規事實，係違反道路交通管理處罰條例第29
    條第3項之2之規定」），裁處異議人罰鍰新臺幣（下同）40
    ,000元，並記汽車違規紀錄1次等語。
二、異議意旨略以：
  (一)本件駕駛人蘇建丞於99年10月30日7時39分駕駛9V-421號自
    用大貨車，載運堆土機行經違規地點時，經警方攔查會同過
    磅，總重34.33噸，超過核重20噸，超載14.33噸，經原處分
    機關以違反道路交通管理處罰條例第29條第3項之規定，處
    罰鍰40,000元，並記汽車違規紀錄一次。
  (二)惟查，汽車裝載整體物品有超重，而未請領臨時通行證或未
    懸掛危險標識；或貨車之裝載不依規定者，處汽車所有人3,
    000元以上9,000元以下罰鍰，道路交通管理處罰條例第29條
    第1項第1、4款明定。本件原裁決書既係依同條例第29條第3
    項作為處罰依據，只能處以3,000元至6,000元罰鍰，原處分
    卻裁罰高達40,000元，異議人實難甘服。
  (三)另查，駕駛人駕駛上開車輛載運堆土機，係要前往台南市○
    ○區○○里○○○○路，進行農路支線道路及擋土牆修建工
    程，該工程為台南市山上區公所之政府採購工程，該現場道
    路僅為寬三、四米道路，大型貨車或曳引車載運堆土機，根
    本無法轉彎行駛，堆土機只能靠一般貨車才能駛入農路施工
    ，請念及政府採購工程實際施工之需要，對異議人予以免罰
    。
  (四)為此聲明異議，請求撤銷原處分等語。
三、按填製通知單，應就其違反行為簡要明確記載於違規事實欄
    內，並記明其違反條款及應到案處所；處罰機關受理移送之
    舉發違反道路交通管理事件時，發現應填記內容不符規定，
    或所列附件漏未移送者，應即洽請原移送機關更正或補送。
    違反道路交通管理事件，處罰機關受理後發現舉發錯誤或要
    件欠缺，可補正或尚待查明者，退回原舉發機關查明補正後
    依法處理；其錯誤屬實且無可補正者，由受理機關依權責簽
    結，並將簽結之理由，連同該事件有關文件書函請原舉發單
    位之上級機關查究，違反道路交通管理事件統一裁罰基準及
    處理細則第13條第1項、第33條定有明文。再按「行政行為
    ，應以誠實信用之方法為之，並應保護人民之正當合理之信
    賴」，行政程序法第8條亦定有明文。
四、經查：
  (一)舉發機關員警就本件於99年10月30日舉發時，原係認異議人
    違反道路交通管理處罰條例第29條之2第1項規定而予以製單
    舉發，有臺南縣警察局99年10月30日南縣警交字第M0000000
    0號舉發違反道路交通管理事件通知單1份附卷可稽。
  (二)然原處分機關嗣於99年12月21日裁決時，於裁決書之舉發違
    規事實欄雖記載「汽車裝載貨物超過核定之重量者」，惟舉
    發違反法條欄卻記載「道路交通管理處罰條例第29條之3規
    定」，復於簡要理由欄第一點記載「受處分人於上開時間、
    地點被舉發違規事實，係違反道路交通管理處罰條例第29條
    第3項之2之規定」，此有原處分機關99年12月21日麻監裁罰
    字第裁75-M00000000號裁決書1份在卷可參。依上開裁決書
    所載之舉發法條與簡要理由欄所載之內容，顯與員警舉發之
    法條不同，亦與舉發違規之事實不一致，則原處分機關是否
    認員警舉發之事實或法條有誤，而需更正，本院難以清楚辨
    明之。因此，依上述規定，原處分機關如認原舉發之事實或
    法條應予更正，應請原舉發機關將更正舉發單後之內容送達
    異議人，以給予異議人就更正後之違規事實陳述意見之機會
    ，始符合上開規定之意旨。
  (三)從而，本件異議人聲明異議所持之上揭理由，因原處分機關
    所為之裁決書內容不明確，本院無從加以認定其理由是否可
    採，然本件處分既有上述事由，即應由本院予以撤銷發回原
    處分機關，由原處分機關依法定程序踐行後再為適當之裁決
    ，以資適法。
五、據上論斷，應依道路交通管理處罰條例第87條第2項、道路
    交通事件處理辦法第19條前段，裁定如主文。
中    華    民    國   100    年    2     月    25    日
                    交通法庭  法  官 林福來
以上正本證明與原本無異。
如不服本裁定，應於收受送達後5日內向本院提出抗告狀。（應
附繕本）
                              書記官 李淑惠
中    華    民    國   100    年    3     月    1     日